臺灣臺北地方法院民事裁定
110年度國字第12號
原      告  吳孟勳  
訴訟代理人  梁堯清律師
            邱仁楹律師
            劉醇皓律師
被      告  監察院  
法定代理人  陳菊    
訴訟代理人  陳先成  
            陳姵綸  
            李弘毅  
            黃介宏  
聲  請  人            
即  證  人  石木欽  
上列聲請人即證人因上列當事人間請求國家賠償等事件為證人而
拒絕證言，本院裁定如下：
    主  文
聲請人即證人石木欽不得拒絕證言。
    理  由
一、按證人有下列各款情形之一者，得拒絕證言：㈠證人為當事
    人之配偶、前配偶、未婚配偶或四親等內之血親、三親等內
    之姻親或曾有此親屬關係者。㈡證人所為證言，於證人或與
    證人有前款關係之人，足生財產上之直接損害者。㈢證人所
    為證言，足致證人或與證人有第1款關係或有監護關係之人
    受刑事訴追或蒙恥辱者。㈣證人就其職務上或業務上有秘密
    義務之事項受訊問者。㈤證人非洩漏其技術上或職業上之秘
    密不能為證言者；證人拒絕證言，應陳明拒絕證言之原因、
    事實，並釋明之，民事訴訟法第307條第1項、第309條第1 
    項前段分別定有明文。
二、本件被告以證人石木欽為民國100年5月20日與原告、翁茂鍾
    等人會面之當事人，可證明：「100年5月20日翁茂鍾有無偕
    原告與石木欽見面？C06筆記記載內容是否正確？」等重要
    待證事項為由，聲請傳喚石木欽到庭作證。石木欽雖以：㈠
    被告聲請伊到庭作證之目的，無非欲逼使伊不得不出庭，再
    經由對伊詰問使各媒體大肆報導，藉此使伊蒙受恥辱，依民
    事訴訟法第307條第1項第3款規定，伊自得拒絕證言；㈡懲戒
    法院109年度懲字第9號判決已認定無100年5月20日餐敘，且
    本件亦已傳訊翁茂鍾、黃泰鋒、律師陳永昌等人就上開待證
    事項到庭具結作證，應無再傳訊伊到庭作證之必要等語，陳
    明拒絕證言。惟石木欽就上開㈠之事由並未提出任何能即時
    調查之證據以釋明其主張為真實，且受媒體大肆報導與其所
    為證言是否會使其蒙受恥辱要屬二事，上開待證事實並未涉
    及個人隱私秘密情感狀況等私密之事，難認證人所為證言有
    使其或與其有相當親屬關係之人蒙受恥辱之可能，其主張事
    由與民事訴訟法第307條第1項第3款之要件不合。又有無調
    查之必要乃本院依職權裁量認定之事項，非屬民事訴訟法第
    307條第1項所定得拒絕證言之事由，證人無從以此理由拒絕
    證言。再者，到場之當事人經本院訊問對於證人石木欽拒絕
    證言之意見，被告表示石木欽為本案爭議之關鍵，仍聲請調
    查等語（見本院卷㈢第353-354頁）。從而，石木欽就本件聲
    明拒絕證言，於法不合，尚難准許。
三、依民事訴訟法第310條第1項規定，裁定如主文。
中　　華　　民　　國　　111 　年　　4 　　月　　28　　日

                  民事第六庭  法  官  石珉千
以上正本係照原本作成。
如對本裁定抗告須於裁定送達後10日內向本院提出抗告狀，並繳
納抗告費新臺幣1,000元。
中　　華　　民　　國　　111 　年　　6 　　月　　21　　日
                              書記官  楊婉渝